臺灣桃園地方法院刑事判決　　　　　　　　　　　　　九十三年度易字第二九六號
　　公　訴　人　臺灣桃園地方法院檢察署檢察官
　　被　　　告　甲○○原名吳.
右列被告因違反商標法案件，經檢察官提起公訴（九十二年度偵字第八一三六號），
本院判決如左：
    主  文
甲○○明知為於同一商品使用他人相同註冊商標商品，意圖販賣而輸入，處有期徒刑
肆月，如易科罰金，以佰元折算壹日。扣案仿冒「ＨＯＮＭＡ」商標之高爾夫球具
壹套（含鐵桿壹組、木桿支、推桿支）均沒收。
    事  實
一、甲○○（原名吳麗艮）前係以從事高爾夫球週邊產品加工製造之五將實業有限公
    司（下稱五將公司）職員，對於高爾夫球產品之市場及品牌知之甚詳，明知「Ｈ
    ＯＮＭＡ」之商標圖樣，為高爾夫球界知名品牌，並經本間高爾夫股份有限公司
    （下稱本間公司）向經濟部中央標準局（改制為智慧財產局）申請註冊取得商標
    專用權，指定使用於高爾夫球用具，包括高爾夫球、高爾夫球桿、高爾夫球桿頭
    蓋及兒童玩具等產品，且在專用期間，竟意圖販賣，於民國九十一年十二月間，
    以丙○○（經檢察官另為不起訴處分）名義為收件人，委託不知情之大陸地區不
    詳姓名年籍成年人及聯達國際速運公司（下稱聯達公司）自大陸地區輸入仿冒「
    ＨＯＮＭＡ」商標之高爾夫球具包含鐵桿一組、木桿三支、推桿三支（另球袋一
    個不在侵害商標權範圍），供上網販賣使用，嗣於九十一年十二月十八日一時四
    十分許，該批高爾夫球具於中正國際機場入關查驗時，為警會同海關人員查獲，
    並扣得前揭仿冒之高爾夫球具一組。
二、案經內政部警政署航空警察局移送臺灣桃園地方法院檢察署檢察官偵查起訴。
    理  由
一、訊據被告甲○○矢口否認犯行，辯稱：扣案仿冒 「HONMA」之高爾夫球具一組之
    寄件人及收件人均非伊名義，如何認定該批高爾夫球具即為伊所輸入。伊前係五
    將公司之會計，認識五將公司大陸地區客戶永盈公司之「賴子佳」，伊自五將公
    司離職後，九十一年十一月底，鑑於網路拍賣商品盛行，加以本身經濟拮据，因
    此想以上網拍賣方式賺取利益，即與大陸地區之「賴子佳」聯繫，請其將永盈公
    司之庫存品或新開發之高爾球頭樣品寄送一份給伊試賣，經「賴子佳」同意寄送
    ，惟伊久候不見樣品寄達，即以電話向大陸地區永盈公司查詢，經職員告以該批
    樣品已交寄，並告知台灣地區之快遞公司電話及送貨單編號，伊即循該電話向快
    遞公司查詢，伊雖有以電話向快遞公司查詢，然扣案之高爾夫球具並非「賴子佳
    」寄送給伊之樣品，應係永盈公司之職員誤給伊錯誤之送貨單編號所致，不能以
    伊曾電話查詢，即逕認該仿冒之高爾夫球具為伊所輸入等云云。
二、經查，內政部警政署航空警察局（下稱航警局）安檢組警員會同財政部台北關稅
    局人員，於民國九十一年十二月十八日凌晨一時四十分許，在桃園縣大園鄉中正
    國際機場華儲快遞專區內，查獲「駿懋報關行」辦理報關進口之仿冒 「HONMA」
    商標之高爾夫球球具一組，包括鐵桿一組、木桿三支、推桿三支（另有未侵害商
    標權之球袋一個）之事實，有Ｘ光檢查儀注檢貨物報告表、華儲股份有限公司進
    口快遞貨物暫存申請書各一紙及查獲照片五張在卷可稽。而 「HONMA」商標係本
    間公司向經濟部智慧財產局申請註冊登記之商標，指定使用於高爾夫球用具，包
    括高爾夫球、高爾夫球桿、高爾夫球桿頭蓋及兒童玩具等產品，且在專用期間，
    亦有經濟部智慧財產局商標檢索資料一份可佐，又扣案高爾夫球具一組包括鐵桿
    一組、木桿三支、推桿三支，係未經本間公司授權而使用該公司享有商標專用權
    之「HONMA」商標，亦有本間公司所提出之鑑定報告書一紙在卷可憑。
三、中正機場海關人員會同航警局警員查獲該仿冒之高爾夫球具後，經航警局警員循
    線向在台之運送人即京廣航空貨運承攬有限公司（下稱京廣公司）調取聯達公司
    編號0000000號運送單影本，查知該批仿冒之高爾夫球具，係經由聯達公
    司以快遞方式自大陸地區空運來台，運送單上所載之收件人為丙○○，身份證字
    號為Ｚ000000000號，送貨地址為高雄市○○○路二九九號，聯絡電話
    為（０七）0000000及0000000000，有卷附聯達公司運送單影
    本一紙在卷可稽。證人丙○○於檢察官偵查及本院審理時均堅決否認該批高爾夫
    球具為其所輸入，證稱：伊所經營之波麗瑪企業有限公司（下稱波麗瑪公司），
    主要是從大陸進口高爾夫球頭粗胚半成品來台，加上球桿組裝加工後，再出口到
    日本等國，伊雖會請大陸廠商寄送球頭樣品、庫存品或新開發之球具，但不會請
    大陸廠商寄仿冒之高爾夫球具；且伊如果欲輸入仿冒他人商標商品，亦不致以波
    麗瑪公司為寄件人，且以自己為收件人，而干冒被警查獲之風險等語（見本院九
    十三年七月六日審理筆錄）。查證人丙○○係以從事高爾夫球產品之加工製造為
    業，對於高爾夫球產品之市場品牌當有所知悉，衡之常情，如其有意輸入仿冒之
    知名品牌 「HONMA」之高爾夫球具以販售，雖至愚亦無可能以其自己為收件人而
    留待警方循線追查，因之證人丙○○證稱扣案之高爾夫球具非其所輸入等語，核
    與常情並無違背，應可採信。
四、被告甲○○曾於九十一年十二月二十九日依據聯達公司運送單號碼，向京廣公司
    職員乙○○查詢扣案高爾夫球具之通關情形，並留下（０七）0000000、
    0000000000兩支聯絡電話，以供後續聯絡之用等情，為被告甲○○所
    坦承，並經證人乙○○證述屬實，且有京廣公司進口派件日報表一份可稽。被告
    雖否認其有輸入扣案之高爾夫球具，並辯稱：伊曾於九十一年十一月底，請大陸
    地區永盈公司負責人「賴子佳」寄送一批包括九支鐵桿、三枝木桿的球頭樣品，
    惟伊等了近兩個星期不見貨物送達，因此就打電話向永盈公司查詢，該公司一位
    小姐就給了伊貨號以及快遞公司的電話號碼，伊才會打電話向京廣公司詢問，京
    廣公司的人說貨被海關扣住了，通關的事不清楚，要問另一個人，但沒有說那批
    貨是仿冒的高爾夫球具，所以伊就留了電話以供快遞公司的人員聯絡云云。然查
    ：證人即京廣公司職員乙○○於偵查中證稱：當時是一位自稱吳小姐的女子詢問
    該批貨出關了沒有，伊就回答說貨被扣在海關，她還問：「那貨可不可以提領」
    ，伊就回稱該批高爾夫球具是疑似仿冒品，恐怕無法提領，然後她有說：「那可
    不可以有罰款放行？」；她一打電話來是用提單號碼查，伊有說：「是鄭小姐的
    貨嗎？」，她回稱：「是啊。」等語（見九十二年度偵字第八一三六號卷第四十
    九頁反面），並有京廣公司進口派件日報表一紙可稽。被告如非自始即知扣案之
    仿冒商標高爾夫球具係以「丙○○」名義為收件人，則豈會於證人乙○○詢問「
    是鄭小姐的貨嗎」時，答稱：「是啊」。又被告雖另辯稱：伊有一點重聽，打電
    話去京廣公司時，那裡又很吵，根本就聽不清楚對方說什麼，只是順著她的話回
    答，並沒有聽到對方問她是不是鄭小姐，或者說明被扣的貨是仿冒高爾夫球具，
    應該是對方誤解其意云云。然查被告於本院審理時，對於公訴人或本院所訊事項
    均能清楚回答，並無何遲滯停頓之情，為本院審理時所已知，足見被告辯稱其有
    輕度重聽，無法清楚瞭解與證人乙○○之對話云云，顯係卸責之詞，不足採信。
    又查，被告雖另辯稱其有請大陸地區永盈公司之「賴子佳」寄送樣品，可能是查
    詢時，永盈公司職員給予其錯誤之運送單號碼云云，然查，姑無論被告對於上開
    辯解並未舉出證明方法，是否屬實，已有疑問，且永盈公司職員如確有提供錯誤
    之運送單號碼，則被告亦當於與乙○○電話聯繫發現收件人非其本人，或於被警
    列為犯罪嫌疑人移送檢察官偵查後，甚或至遲於檢察官提起公訴後，如該商品確
    非其所輸入，衡情應會急於與永盈公司「賴子佳」聯絡確認，以釐清事實真相並
    協助查出真正輸入仿冒商品之人，然被告自案發後竟從未與永盈公司人員聯絡，
    且以因國際電話費太高為由為辯，顯與常情相悖。又查，被告與丙○○原即相識
    ，兩人之前雖分別任職於五將公司及智豐機械有限公司（下稱智豐公司），惟因
    五將公司係智豐公司之下游廠商，因之被告與丙○○即有類似同事之關係，且互
    有聯絡等情，為被告所不否認，並經證人丙○○證陳在卷，則以被告與丙○○之
    關係，被告欲取得丙○○之身分證統一編號等資料，於事理上並非不可能。又本
    件仿冒商標之高爾夫球具一組，係由聯達公司於九十一年十二月間自大陸地區輸
    入，並由駿懋報關行於九十一年十二月十八日申請報關等情，已如前述，被告雖
    前有多次前往大陸地區之紀錄，惟其最後一次入出境紀錄係於九十一年十月三十
    一日出境，九十一年十二月十一日入境之事實，為被告所自承，並有被告入出境
    查詢資料一份在卷可稽，則依上開扣案仿冒商標之高爾夫球具輸入時間及被告之
    入出境時間相互勾稽，尚不足認定該扣案高爾夫球具係被告本人在大陸地區所親
    自寄送，應另有他人代為交寄，惟依現存之事證，並不足據以認定被告與該代為
    交寄之人有共同之犯意聯絡與行為分擔。綜上所述，扣案仿冒商標高爾夫球具一
    組，為被告意圖販賣，利用不知情之人及聯達公司自大陸地區輸入之事實，事證
    明確，犯行堪以認定，被告空言否認，核屬犯後卸責之詞，不足採信。
五、按被告行為後，商標法於九十二年五月二十八日修正通過，並自公布日起六個月
    即同年十一月二十八日起施行，被告明知為仿冒他人商標之商品，意圖販賣而輸
    入，已由修正前商標法第六十三條移至第八十二條，而其法定刑修正前後均為「
    一年以下有期徒刑、拘役或科或併科新臺幣五萬元以下罰金」，經比較新舊法，
    尚無利與不利之問題，依刑法第二條第一項前段之規定，應適用裁判時法即修正
    後商標法第八十二條論處。核被告所為，係犯修正後商標法第八十二條之明知為
    仿冒他人商標之產品，意圖販賣而輸入罪。被告利用不知情之大陸地區不詳姓名
    年籍成年人及聯達公司輸入仿冒他人商標之高爾夫球具，為間接正犯。爰審酌被
    告之犯罪動機、目的、手段、方法，犯罪所生之危害，及被告雖無前科，惟於犯
    後否認犯行，飾詞狡卸，顯無悔意等一切情狀，量處有期徒刑四月，並諭知易科
    罰金之折算標準。扣案之仿冒 「HONMA」商標之高爾夫球具包含鐵桿一組、木桿
    三支、推桿三支，為侵害他人商標之商品，應依修正後商標法第八十三條規定，
    宣告沒收，至於扣案球袋一個，既非本件商標專用權指定使用之商品範圍，自不
    得沒收，併予敘明。
據上論斷，應依刑事訴訟法第二百九十九條第一項前段，修正後商標法第八十二條、
第八十三條，刑法第二條第一項前段、第十一條前段、第四十一條第一項前段，罰金
罰鍰提高標準條例第二條，判決如主文。
本案經檢察官郭靜文到庭執行職務。
中      華      民      國      九十三      年    七      月    二十    日
                                      臺灣桃園地方法院刑事第九庭
                                              審判長法  官  林明洲
                                                    法  官  林春鈴
                                                    法  官  黃斯偉
右正本證明與原本無異。
如不服本判決，應於判決送達後十日內向本院提出上訴狀( 應附繕本 )，上訴於
臺灣高等法院。
                                                    書記官  李珈慧
中      華      民      國      九十三      年    七      月    二十二  日
論罪法條之依據：
商標法第八十三條
犯前二條之罪所製造、販賣、陳列、輸出或輸入之商品，或所提供於服務
使用之物品或文書，不問屬於犯人與否，沒收之。
商標法第八十二條
明知為前條商品而販賣、意圖販賣而陳列、輸出或輸入者，處一年以下有
期徒刑、拘役或科或併科新臺幣五萬元以下罰金。
